【裁判字號】    89,上訴,3895
【裁判日期】    890915
【裁判案由】    公共危險等
【裁判全文】
臺灣高等法院刑事判決                      八十九年度上訴字第三八九五號
    上  訴  人  臺灣士林地方法院檢察署檢察官
    上  訴  人  甲○○
    即  被  告
    選任辯護人  楊冀華
                林添進
右列上訴人等因被告公共危險等案件，不服臺灣士林地方法院八十九年度易字第六八
七號，中華民國八十九年九月十五日第一審判決（起訴案號：臺灣士林地方法院檢察
署八十九年度偵字第一六五八號），提起上訴，本院判決如左：
    主      文
原判決撤銷。
甲○○放火燒燬現供人使用之住宅，未遂，處有期徒刑年捌月。扣案之玻璃瓶壹瓶
沒收。
    事      實
一、甲○○前於民國八十九年一月二十三日下午，在臺北市○○區○○路士林夜市的
    店面從事焊接工作，因產生煙霧嚇走客人，而與在大東路十六之九號Ａ室經營精
    品店之乙○○發生爭執，甲○○因而心生怨隙，明知乙○○店面所在之士林夜市
    ○○路商店區，樓上多分租房客，為現供人使用之住宅，燃燒後將造成該住宅被
    燒燬之結果，竟為圖報復，以放火燒燬現供人使用住宅之故意，於翌（二十四）
    日凌晨二時許，持其所有裝置於玻璃瓶內之工業酒精，填塞並外覆以易燃之棉布
    ，攜帶至乙○○上揭精品店前（當時已打烊），置於店門口前距離鐵門約十公分
    許之塑膠地板，點燃後隨即騎乘機車逃逸，該酒精瓶旋迅速燃燒，火焰達數尺之
    高，幸經鄰居店東許淑茹發現，與其配偶吳凌建及時合力撲滅，僅燒黑塑膠地板
    ，而未遂。嗣於八十九年一月二十五日晚間，甲○○返回上開處所時，為乙○○
    等人報警查獲。
二、案經臺北市政府警察局士林分局報請臺灣士林地方法院檢察署檢察官偵查起訴。
    理      由
一、訊據被告甲○○固坦承與告訴人乙○○發生爭執，遂於右揭時地將其所有酒精瓶
    置於該處並點火引燃之行為，惟矢口否認有何縱火燒燬現供人使用住宅之故意，
    辯稱：渠只是要嚇嚇乙○○而已，並沒有要放火的意思，後來還回去準備熄火云
    云。惟查：
    (一)被告確於右揭時間，將其所有經以棉布填塞之酒精瓶點火後置於被害人乙○○
      在右揭處所經營精品店之前乙節，除為被告迭於警訊、偵查、原審及本院調查
      審理時自白明確，且經被害人人乙○○於原審及本院調查時指述甚詳，並據證
      人許淑如、吳凌建於原審時具結證述在卷，復有被告持以犯罪之酒精瓶一個扣
      案可資佐證。
    (二)被告實施右揭犯罪行為之地點，查係在士林夜市○○○路上，該處為密集之商
      店區○街道狹窄，有現場照片二十七幀附卷可稽，又該處一樓為商店，樓上二
      、三樓有學生居住，為現有人居住之住宅，該區建築為集合式住宅，多為相同
      之使用之情，業據被害人乙○○於原審證稱在卷（原審八十九年八月四日審理
      筆錄），且被告於本院調查時亦供稱「（你當天工作多久，有無看到有人開門
      ）一整天，我有看到有人開門。」無訛，自足徵被告明知該處所係供人使用之
      住宅，其復將酒精瓶置於距離鐵門十公分許之塑膠地板上，而塑膠地板依其材
      質具有延燒性，此為眾所週知之事，被告行為時，顯有燒燬現供人使用住宅之
      認識至明。
    (三)被告將點燃之酒精瓶置於右揭處所之後，據目擊證人許淑茹於原審時經檢、辯
      詰問證稱：「當時我店已打烊，在斜對面辦公室，發現乙○○店前有火光，有
      發出聲音‧‧‧我看到整個火燒起來，燒到半個人高即腰部高，瓶子離鐵門約
      十、十幾公分高，就在門前面。」；證人吳凌建則於原審經詰問時證稱：「我
      出去時已經燒起來，燒範圍約六十公分，地板上有著火，高度約半個人高，鐵
      門未著火，當時店大都已打烊，我也慌了，我去向其他攤販借水桶，去滅火，
      那瓶子外綁著二、三塊毛巾或著是布，所以燒成一團，是整個在燒，離鐵門約
      五、十公分，鐵門前是塑膠地板，之後才是公共走道，瓶子是擺在塑膠地板上
      。」（原審八十九年九月一日審理筆錄），是依證人許淑茹、吳凌建所為證述
      之情節，被告點燃後酒精旋即迅速燃燒，火焰快速增大，若非經許淑茹夫婦及
      時滅火，勢必導致住宅遭燒燬，況且，被告使用玻璃製的酒精瓶放火，在燃燒
      的高溫下，玻璃瓶有隨時爆裂的可能，一旦瓶子爆裂，大量酒精流動、噴濺，
      火勢隨著噴濺的酒精蔓延，此等情勢顯非被告所能控制，是依上開客觀事實以
      觀，被告所使用之手段，在客觀上顯足以達到引燃房屋以致燒燬的程度，被告
      對此亦無不知之理；又被告於點燃酒精瓶之後後旋即逃離現場，並未採取任何
      預防火勢蔓延燃燒之措施，雖渠於許淑茹夫婦參與滅火之際返回現場，然並未
      參與撲滅火勢，業經證人許淑茹、吳凌建於原審時證述在卷，即被告於警訊時
      ，亦明確供稱「因我與乙○○發生口角衝突，所以我縱火洩憤。」等語（偵查
      卷第四頁反面），是則被告行為時所具有放火燒燬該處所房屋之故意，至屬灼
      然。至於被告雖未扔擲傾倒酒瓶、亦未潑灑酒精、犯後仍滯留該處，均無礙於
      被告犯罪之成立。
    (四)被告雖於警訊時即供稱渠係於飲酒之後，思及與被害人間之爭執，始起意為右
      揭行為。然查，被告住處與右揭處所距離約二、三公里，當天係駕駛機車前往
      其後因見警察前往處理，遂駕駛機車平安返抵家中，業據被告於本院調查時供
      明在卷（本院12.1.訊問筆錄），是則被告縱確曾飲酒，然依其當時身體狀況
      ，並未達心神喪失或精神耗弱之程度，自難因曾飲酒而據以免責。
    綜右事證，被告所為僅意圖恐嚇被害人乙○○之辯解，核屬卸責之詞，並不足採
    ，被告右揭犯罪行為，已經證明，應依法論科。
二、核被告所為，係犯刑法第一百七十三條第一項、第三項之燒燬現供人使用之住宅
    未遂罪。被告已著手於犯罪行為之實行，因許淑茹夫婦及時發現滅火而未達於既
    遂階段，為未遂犯，爰依刑法第二十六條前段之規定減輕其刑。
三、公訴意旨另以被告於右揭時地，同時基於恐嚇使被害人乙○○心生畏佈之故意，
    將預藏內裝酒精並填塞棉布之酒瓶點燃，置於該店鐵門前逃逸，雖經鄰居許淑茹
    及時發現撲滅，惟已致生危害於安全，因認被告另涉有刑法第三百零五條之恐嚇
    罪嫌。惟查，被告右揭行為，係以具體之公共危險方法，現時加害於被害人之財
    產及其他居住該處人員之生命、身體及財產之法益，所為乃實害行為，顯非將惡
    害通知告訴人，核與刑法第三百零五條恐嚇罪之構成要件有間，此外，復查無其
    他證據證明被告恐嚇犯行，不能證明被告此部分犯罪，惟因依公訴人於原審辯論
    時論告之意旨，認該部分與右揭公共危險行為具有想像競合犯之關係，該未能證
    明犯罪之部份，爰不另為無罪之諭知。
四、原審認被告行為構成右揭公共危險罪，而予以論罪科刑，固非全屬無見。惟查，
    依起訴書記載，公訴人係以被告將內裝酒精並填塞棉布之酒精瓶點燃之後，置於
    右揭處所之行為，為起訴之基本社會事實，在雖於原審提出補充理由書表示依刑
    事訴訟法第二百六十五條規定，追加被告所涉刑法第一百七十三條第三項、第一
    項公共危險罪嫌（原審卷第四五頁），然嗣於辯論期日論告時，具體指述被告係
    以一行為而同時構成刑法第三百零五條及同法第一百七十三條之罪，二罪具有想
    像競合犯之關係（原審卷第五四頁），法院就檢察官於論告時所指被告涉嫌行為
    予以審理後，縱認公訴人所指罪名，其中部分不能證明犯罪，因二行為並非具有
    數罪之關係，自不得分別為有罪及無罪之諭知，而應於理由內，就該未能證明犯
    罪部份予以敘明，乃原審竟就被告所涉嫌恐嚇罪部份另為無罪之諭知，尚有未合
    ；被告否認犯罪而提起上訴，且檢察官另以被告行為應同時成立恐嚇罪，指摘原
    審判決不當而提起上訴，固亦無理由，然原審判決既有上揭可議，仍應由本院將
    原審判決撤銷並予以改判，爰審酌被告品行、僅為細節而生怨隙之犯罪動機、犯
    罪目的、手段、在人口稠密區縱火所生之公共危險及幸及時遭人撲滅而未造成重
    大災害之損害，及犯罪後態度等一切情狀，量處如主文第二項所示之刑。扣案之
    酒精瓶一個乃被告所有供犯罪用之器具，依法宣告沒收。
據上論斷，應依刑事訴訟法第三百六十九條第一項前段、第三百六十四條、第二百九
十九條第一項前段，刑法第一百七十三條第一項、第三項、第二十六條前段、第三十
八條第一項第二款判決如主文。
本案經檢察官吳慎志到庭執行職務
中    華    民    國      八十九      年     十二     月      十九      日
                    臺灣高等法院刑事第十七庭
                                審判長法  官  陳  正  雄
                                      法  官  許  錦  印
                                      法  官  林  勤  純
右正本證明與原本無異
如不服本判決應於收受送達後十日內向本院提出上訴書狀，未附理由時應於提起上訴
後十日內向本院補具上訴理由書狀（均應按他造人數提出繕本）
                                      書記官  賴  思  華
中    華    民    國      八十九      年     十二     月      二十      日
附錄本案論罪科刑法條全文。
刑法第一百七十三條第一項、第三項：
放火燒燬現供人使用之住宅或現有人所在之建築物、礦坑、火車、電車或其他供水、
陸、空公眾運輸之舟、車、航空機者，處無期徒刑或七年以上有期徒刑。
失火燒燬前項之物者，處一年以下有期徒刑、拘役或五百元以下罰金。
第一項之未遂犯，罰之。
預備犯第一項之罪者，處一年以下有期徒刑、拘役或三百元以下罰金。


司法院資訊處製作；財團法人民間司法改革基金會備份。
